臺灣雲林地方法院刑事判決　　　　　　 95年度簡上字第195號
上　訴　人
即　被　告　甲○○
上列上訴人即被告因妨害名譽案件，不服本院虎尾簡易庭95年度
虎簡字第319 號中華民國95年10月17日刑事簡易判決（聲請案號
：臺灣雲林地方法院檢察署95年度偵字第2941號），提起上訴，
本院第二審合議庭判決如下：
    主      文
原判決撤銷。
甲○○公然侮辱人，處拘役貳拾日，如易科罰金，以銀元佰元
即新臺幣玖佰元折算壹日。
    事實及理由
壹、犯罪事實：
    甲○○於民國95年4 月9 日下午4 時30分許，因其所飼養之
    小狗至雲林縣虎尾鎮穎川里頂南184 之1 號丙○○○住處前
    排泄，引發丙○○○不滿，雙方發生口角，甲○○在不特定
    人得以共見共聞之丙○○○上開住處前，竟以「大肥雞」、
    「瘋女人」（臺語）等穢言，公然辱罵丙○○○，足以減損
    丙○○○之人格、名譽等社會評價，令丙○○○自尊受創。
貳、認定犯罪事實所憑之證據及理由：
一、證據能力部分：
    被告以外之人於審判外之陳述雖不符刑事訴訟法第159 條之
    1 至之4 等4 條之規定，而經當事人於審判程序同意作為證
    據，法院審酌該言詞陳述或書面陳述作成時之情況，認為適
    當者，亦得為證據；當事人、代理人或辯護人於法院調查證
    據時，知有刑事訴訟法第159 條第1 項不得為證據之情形，
    而未於言詞辯論終結前聲明異議者，視為有前項之同意，同
    法第159 條之5 定有明文。其立法意旨在於傳聞證據未經當
    事人之反對詰問予以核實，原則上先予排除。惟若當事人已
    放棄反對詰問權，於審判程序中表明同意該等傳聞證據可作
    為證據；或於言詞辯論終結前未聲明異議，基於尊重當事人
    對傳聞證據之處分權，及證據資料愈豐富，愈有助於真實發
    見之理念，且強化言詞辯論主義，使訴訟程序得以順暢進行
    ，上開傳聞證據亦均具有證據能力。本案被告甲○○於本院
    審理程序時就檢察官所提之證據，均同意作為證據（參審判
    筆錄第5 頁），本院審酌該等文書作成之形式，尚無瑕疵、
    並與待證事實具有關聯性等情況，認為適當，應認得為證據
    ，揆諸前開說明，就本案所引用之供述書面證據均具有證據
    能力。
二、證明力部分（兼論被告辯解不足採之理由）：
    被告甲○○固坦認於其住在雲林縣虎尾鎮穎川里184 之2 號
    ，於95年4 月9 日下午4 時30分，其所飼養之小狗，跑到隔
    壁即雲林縣虎尾鎮穎川里184 之1 號告訴人丙○○○之住處
    前排泄，其用報紙將幼犬之尿液吸掉時，其與告訴人遂因為
    小狗排泄之事發生爭吵，惟矢口否認有何公然侮辱犯行，辯
    稱其當時僅向告訴人陳述「妳不要靠妳大元背，妳家裡人多
    ，我就怕妳，我會跟妳拼」（臺語），其沒有用「大肥雞」
    、「瘋女人」、「瘋雞歪」等詞辱罵告訴人。然查：
  (一)上開犯罪事實，業據證人即告訴人丙○○○於本院審理時證
    稱：被告為其大伯的女兒，其住在被告住處隔壁，平日行經
    被告住所前面，被告養狗養很多，房子前後都有，對其造成
    困擾，因為犬隻常吠叫，路過時，狗會張開嘴巴好像要咬人
    ，對其生活及安全都造成影響，於95年4 月9 日下午4 時30
    分，其與女兒乙○○於家中客廳內聊天，房門鋁門窗是打開
    著，其看到狗走過去，就走出來到門口看，看到地上有1 張
    報紙，其就用腳踢開報紙，地上濕濕的，可能是狗尿，其就
    去放水將這灘東西沖掉，被告當時站在那邊看，看其用水沖
    掉後，被告就走過來靠近2 人住處界線附近，說「不要那麼
    無量」，「狗只不過是放尿而已」，其「就是這麼無量，女
    婿才會死」，而且可能是因為不能不滿被告小狗在其家門口
    前尿尿，被告就開始一直以「大肥雞」、「瘋女人」（臺語
    ）等語辱罵伊，其氣到全身發抖，並與被告發生口角等語。
    以上證詞皆與丙○○○於警詢及檢察官面前所述一致，有告
    訴人於警詢及檢察官面前之陳述筆錄在卷可稽。又證人即當
    時在場之乙○○於本院審理時證稱：案發當時其於母親丙○○○家中客廳聊天，其從窗戶看見被告所養的狗跑到告訴人
    住屋前撒尿，告訴人隨後出去外面，其見到告訴人在沖地上
    的一攤水，之後被告就一直罵告訴人，被告說告訴人「就是
    這麼無量，才會死女婿」，還有罵說告訴人不好聽的字眼「
    大肥雞」、「瘋女人」等語。乙○○於審判中之證述，亦和
    乙○○於警詢及檢察官面前所指互為相吻，有乙○○於警詢
    及檢察官面前之證述筆錄在卷可考。此外，告訴人於本院審
    理時庭呈之照片顯示，告訴人與被告住處，僅有一牆之隔，
    而告訴人之住處前為不特定人可共見共聞，至於被告之住處
    內，確實飼養相當數量之犬隻，而這些狗極易走至告訴人住
    處門前，且為數不少之狗隻，衡情自難控制其吠叫，所產生
    之噪音必屬擾鄰無疑。則綜合以上證據資料，被告與告訴人
    互為鄰居，然因被告飼養為數甚多之犬隻，且與告訴人僅有
    一牆之隔，造成告訴人家居安寧、出入方便，皆受被告之狗
    影響甚大，顯見兩人於案發前已存嫌隙，隨時可能因為被告
    犬隻管教問題發生爭吵，應屬實情。又於案發當時，被告之
    幼犬跑到告訴人住處門前撒尿，當然會使平日已為被告犬隻
    煩惱不已之告訴人，更加生氣，被告又疼愛小狗，兩人因此
    發生爭吵，被告遂指責告訴人無包容之度量，並以「大肥雞
    」、「瘋女人」（臺語），在告訴人住處門前，公然辱罵告
    訴人，堪認為真。
  (二)按「告訴人、證人之陳述有部分前後不符，或相互間有所歧
    異時，究竟何者為可採，法院仍得本其自由心證予以斟酌，
    非謂一有不符或矛盾，即應認其全部均為不可採信。」最高
    法院74年臺上字第1599號判例意旨可參。證人乙○○於本院
    審理時證稱案發當時其有走出來，係在告訴人住處門口外面
    ，並當庭繪置現場位置圖，表明其係站於告訴人身後，與告
    訴人於本院審理時證稱證人乙○○當時站在門口看，未走出
    來，只有站在門檻那邊等情相違。惟告訴人復於本院審理證
    稱當時乙○○有在場，但是站在哪裡，因為氣到忘記，當時
    是面對被告，證人乙○○從其後面走過也不知道，因為那時
    候走來走去，又不是固定不動等語。衡情當時告訴人與被告
    正發生爭吵，自無瑕顧及乙○○究係於何處，更何況告訴人
    背對乙○○，而乙○○又有移動其位置，告訴人不知乙○○
    之正確位置，而僅殘留乙○○還在門口之記憶，應屬自然。
    此外，告訴人為乙○○之母，母親與他人發生爭執，身為女
    兒之乙○○焉有不出門關心之理。是以，告訴人所稱乙○○
    當時只有站在門口看云云，應為記憶上之錯誤，非刻意虛構
    ，難以執此證述不一，論述丙○○○、乙○○之指證全不可
    信。
  (三)觀諸被告於警詢及檢察官面前之筆錄，皆未見被告辯稱其僅
    向告訴人陳稱「妳不要靠妳大元背，妳家裡人多，我就怕妳
    ，我會跟妳拼」云云，且證人丙○○○及乙○○於本院審理
    時，亦均證稱當時未聽聞被告有如此陳述。則被告既於警詢
    及檢察官面前未為前開陳述，遲至本院始為此辯詞，更無從
    佐證其上開辯詞確屬存在，顯係至本院審理時，臨訟編造，
    藉以卸責，無可採信。
  (四)被告又辯稱：告訴人當時並沒有看到小狗撒尿，亦不知當時
    地上報紙底下為狗尿，因此雙方當天爭吵並非小狗排泄物所
    引起，更何況尿液係幼犬所為，並無臭味，因此爭吵的主因
    是告訴人本身人格及行為上之缺失云云。然而，被告於本院
    準備程序時供承因為小狗排泄乙事，與告訴人爭吵，告訴人
    罵其小狗不要跑過來就沒有事等語。由上足見被告供詞前後
    不一，更與證人丙○○○及乙○○證述係因被告之幼犬至告
    訴人住處前撒尿而觸發本案爭吵等語不符。被告所辯當日爭
    吵非因小狗排泄所致，應在規避引發糾紛之責，自不可採。
    至於地上之水漬既屬係幼犬排尿所為，業據被告自承在卷，
    則既為尿液，即屬排泄之穢物，客觀上皆會引起一般人之負
    面感受，至其有無臭味存在，已與本案無關。
  (五)被告復以告訴人於警詢時陳稱「甲○○所養的狗跑到我家門
    口前尿尿很臭，我發現她用報紙蓋住，我便用水將狗尿沖掉
    ，之後她便對我罵（大肥支、瘋女人）及我沒有肚量，所以
    女婿就是這樣被我害死的」等語，認為告訴人陳述若為真實
    ，則告訴人替被告將狗尿清除，顯屬好事一件，被告為何仍
    以穢語侮罵告訴人，據此辯以告訴人指訴之真實性。惟依告
    訴人之指證，其已因被告所飼養之犬隻，嚴重妨礙生活安寧
    及出入方便，衡情，告訴人對被告飼養狗隻一事，已甚為不
    滿，而案發當日被告之狗竟仍跑至告訴人住處門前撒尿，此
    必然觸發告訴人積存已久之怒氣，告訴人因此對被告抱怨，
    甚且指責被告或被告狗隻之不是，乃情理之常，對照告訴人
    於本院審理時證稱被告當時說「妳不要那麼無量，狗只不過
    是放尿而已，妳就這樣」、「可能是我不能不滿她的小狗在
    我家門口尿尿」等語，而被告於本院準備程序時亦自承「她
    看到我將報紙丟在地上，她就拿棍子出來，就罵我說你小狗
    不要跑過來就沒有事情，我是認為說我已經有處理了，且那
    個地方是通路」等詞，更可見告訴人上開情緒為真。由此可
    以彰顯被告主觀上認為其小狗至告訴人住處門前撒尿僅屬小
    事，並無妨礙告訴人，卻面對告訴人以上詞加以指摘被告，
    被告不滿之情緒因而被觸發，堪可認定，從而，被告以前開
    穢語侮辱告訴人之背景、動機皆躍然可見，應屬無疑，其2
    人非僅因單純用報紙蓋住狗尿或用水沖掉狗尿即引起本案，
    被告執此為辯，尚不能推翻陳廖春全指證被告以上開穢語辱
    罵之可信性，不能為被告有利之認定。
  (六)被告再抗辯：案發當時在現場者僅告訴人及被告，被告本人
    獨居所以缺乏證人，證人乙○○為告訴人之女兒，證人乙○○之證詞自存有偏頗、附和告訴人之虞，無法採信。但是，
    乙○○於案發當時確屬在場乙情，業據證人丙○○○、乙○○證述在卷，被告亦自承「（問：她媽媽沖尿的時候，證人
    乙○○確實有走出來？）有，確實有，剛剛審判長也有問出
    來，確實有走出來。」則乙○○就本案發生時確實在場親身
    見聞。又證人乙○○於本院審理時，經與告訴人隔離詰問，
    並具結以偽證罪責擔保其證明可信，經交互詰問後，清楚證
    稱被告辱罵告訴人之過程，有如前述，乙○○更繪製現場位
    置圖，明白交代案發完整過程，其證述內容，偶與告訴人所
    指歧異，未見被告所指偏頗、附和之情，益見被告所辯純屬
    個人臆測，缺乏論據，不足為乙○○所證為假之認定。
  (七)被告另稱告訴人由其住處手持棍棒衝出，作勢要打被告，且
    乙○○亦由屋內持棍棒走出聲援告訴人，經被告解釋後雙方
    即返回屋內，但告訴人第2 次又從屋內拿出棍棒朝向被告走
    來，要打人的樣子。然而，告訴人及乙○○有無攜帶棍棒由
    屋內走出，與本案被告有無以上開穢語侮辱告訴人，分屬2
    事，並無關聯，且被告所述，亦查無證據得以支持，尚難遽
    信。
  (八)檢察官聲請簡易判決處刑書意旨雖指被告另以「瘋雞歪」（
    臺語）侮罵告訴人，並以告訴人及乙○○於警詢及檢察官面
    前之證述筆錄為其論據。然而：
    1.按「認定犯罪事實所憑之證據，雖不以直接證據為限，間
      接證據亦包括在內，然無論直接或間接證據，其為訴訟上
      之證明，須於通常一般之人均不致有所懷疑，而得確信其
      為真實之程度者，始得據為有罪之認定，倘其證明尚未達
      到此一程度，而有合理之懷疑存在，致使無從形成有罪之
      確信，根據罪疑唯輕、罪疑為有利被告之原則，即不得遽
      為不利被告之認定。」「告訴人之告訴，係以使被告受刑
      事訴追為目的，是其陳述是否與事實相符，仍應調查其他
      證據以資審認。」最高法院76年臺上字第4986號、92年臺
      上字第128 號、52年臺上字第1300號著有判例要旨可參。
      本案檢察官所舉之證據，皆屬供述證據，又告訴人與證人
      乙○○為母女關係，而案發當時被告僅有1 人單獨面對告
      訴人及證人乙○○，因此關於行為、動機、手段及結果等
      之細節方面，告訴人之指陳，難免故予誇大，證人之證言
      ，有時亦有予渲染之可能，因此，告訴人及證人乙○○之
      證言自應接受更為嚴格之檢驗，合先敘明。
    2.證人乙○○雖於檢察官面前證稱其本來在客廳，聽到爭吵
      時就出來，出來時聽到被告在罵告訴人「大肥雞」、「瘋
      女人」、「瘋雞歪」等語。然而，乙○○先於警詢時僅陳
      稱被告對告訴人罵「大肥支」、「瘋女人」等語，與其在
      檢察官面前之證詞有所出入。又參酌檢察官訊問筆錄，乙○○於檢察官面前證述時，未與告訴人隔離，並係在告訴
      人陳述之後始為證述，證人乙○○於檢察官面前之證言，
      自有受污染之可能。參以乙○○在本院審理時先證稱被告
      就罵告訴人「就是這麼無量，才會死女婿，女兒才會得癌
      症」、「大肥雞」、「瘋女人」後，檢察官隨即再行詰問
      「除了罵大肥雞、瘋女人外，還有無罵其他的？」其證稱
      「她就是說我媽媽死女婿，女兒會得癌症，就沒有說其他
      了。」則被告若有以「瘋雞歪」乙語侮罵告訴人，為何證
      人乙○○於本院審理之初，未為如此證言，在檢察官的詰
      問過程中，其可以不加思索、毫無猶豫地回答：除了「大
      肥雞」、「瘋女人」等語外，被告沒有說其他的。證人乙○○經提示檢察官面前之證述筆錄後，改稱因其覺得「瘋
      雞歪」很難聽，所以未證述云云，復證稱「瘋雞歪」這句
      話，因為其氣到都空了，都忘記了，然後還要擔心告訴人
      云云，再證稱當時在派出所沒有講，係因警察打字不好，
      做筆錄時候，員警打很久云云，堪見證人乙○○在於1 次
      庭訊過程中，對於未證述「瘋雞歪」一詞之理由，出現上
      開3 種版本，則究竟被告有無辱罵「瘋雞歪」這穢語，證
      人乙○○為肯定證述之可信度，即屬有疑。況「瘋雞歪」
      一詞對人之侮辱性、難以入耳的程度，顯高於「大肥雞」
      、「瘋女人」，及其更能容易烙印於腦海中，告訴人既已
      選擇進入法院解決糾紛，乙○○何以會忘記此句最難聽的
      話語，益見乙○○對於上開反覆不一之情，始終未能作出
      合理之說明。衡以乙○○證稱爭吵當時，被告說到其老公
      即告訴人女婿死亡、其妹妹即告訴人女兒得癌症，而被告
      罵人的時候，「大肥雞」、「瘋女人」、「瘋雞歪」是連
      續罵出來，「瘋雞歪」為其後來才想到等語，足認證人乙○○對於被告在案發當時有無陳述「瘋雞歪」一詞，其記
      憶恐因被告談論到其亡夫，對其打擊甚大，加上被告係連
      續不斷指罵告訴人，場面混亂，乙○○很有可能無法確認
      被告當時有無侮罵「瘋雞歪」乙語，必須反覆回想被告是
      否有陳述過上開詞句，又在此時與告訴人同在檢察官面前
      接受訊問，聆聽完告訴人陳述後再行證述，其記憶益形容
      易受告訴人之指述「瘋雞歪」乙語混淆。凡此種種，皆足
      以顯示證人乙○○就「瘋雞歪」一詞之證言，相較其證述
      被告辱罵告訴人「大肥雞」、「瘋女人」等語係前後一致
      、堅定不移之情，已使本院就其證述被告以「瘋雞歪」乙
      語侮罵告訴人之事實，認有合理懷疑之存在，無法採為認
      定被告此部分犯行之依據。
    3.至於檢察官以告訴人及乙○○警詢筆錄係記載被告所辱罵
      之穢語，皆為「（大肥支、瘋女人、）…」，而「瘋女人
      」之後，仍有記載一個頓號，頓號後未記載其它字語，可
      見警詢筆錄應如證人乙○○所述，有所漏載。惟被告以外
      之人在警詢之筆錄，並無錄音，業經檢察官陳明在卷，則
      告訴人及乙○○於警詢有無陳述過「瘋雞歪」等詞，已無
      法由勘驗錄音帶得知，僅得以警詢筆錄證之。而警詢筆錄
      確有檢察官所稱之記載情形，有告訴人及乙○○警詢筆錄
      在卷可佐，然確無記載「瘋雞歪」，而衡諸此語並非文字
      特殊，無法以電腦繕打，且相較「大肥支」、「瘋女人」
      等語，更切合於公然侮辱之構成要件，若告訴人及乙○○
      真有陳述如上，熟稔於刑事案件筆錄製作之員警，怎可能
      遺漏此句而僅記載「大肥支」、「瘋女人」，此等疑問之
      存在，實難確信檢察官此部分之主張為可採，則本於罪疑
      唯輕原則，應認檢察官主張此部分之犯罪事實不成立。
    4.至告訴人雖迭於檢察官面前及本院審理時，皆指訴為被告
      以「瘋雞歪」等語辱罵。然而，告訴人於警詢時，並無陳
      述「瘋雞歪」乙語已如上述，其前後指述，已有不一，存
      在瑕症，證人乙○○就「瘋雞歪」部分之證詞，既存有以
      上之瑕疵，容有合理懷疑，無從採為認定被告此部分犯行
      之基礎，則檢察官就被告有無以「瘋雞歪」侮罵告訴人部
      分之舉證，僅存告訴人之單一指訴，而無其他證據予以佐
      證，揆諸前開說明，自難僅憑告訴人之指訴，認定被告此
      部分罪嫌。
  (九)被告另聲請：1.勘驗告訴人及證人於警詢筆錄的錄音帶。2.
    勘驗95年6 月16日偵查庭訊問的錄音帶及錄影帶。3.函詢告
    訴人虎尾若瑟醫院病歷資料。惟：
    1.按「當事人、代理人、辯護人或輔佐人聲請調查之證據，
      法院認為不必要者，得以裁定駁回之。下列情形，應認為
      不必要：一、不能調查者。二、與待證事實無重要關係者
      。三、待證事實已臻明瞭無再調查之必要者。四、同一證
      據再行聲請者。」刑事訴訟法第163 條之2 定有明文。
    2.告訴人及證人之於警詢中之陳述，刑事訴訟法並未規定強
      制錄音（影），實務上亦未錄音，業經檢察官陳明在卷，
      且遍查全卷亦未見此錄音帶（光碟），自無調查之可能。
      又上開偵查庭訊問之錄音帶及錄影帶，被告聲明其待證事
      實，係告訴人在偵查庭上，利用檢察官訊問之機會，轉頭
      辱罵被告「瘋雞歪」，然此業經本院認定無法證明被告確
      以「瘋雞歪」乙語辱罵告訴人，如前所述，則待證事實已
      臻明瞭無再調查之必要。至於告訴人於虎尾若瑟醫院之病
      歷資料，被告聲明其待證事實為告訴人精神狀態異常，然
      告訴人於本院審理時證稱案發前，其有看過精神方面疾病
      ，係因狗晚上吵，其睡不著，偶而要吃安眠藥，都是隔幾
      天才吃一次，並無幻想症等語，且觀之告訴人於本院審理
      時，可清楚明白回答檢察官及被告之問題，未見任何精神
      異常之舉動，自無調閱告訴人於虎尾若瑟醫院病歷資料之
      必要。揆諸前開規定，被告聲明調查之上述證據，均無必
      要，應予駁回。
  (十)綜上所述，被告在告訴人住處前以「大肥雞」、「瘋女人」
    等語指稱身為女性之告訴人，足以令人聯想體態臃腫、精神
    錯亂之意，客觀上已然造成告訴人之人格、名譽等社會評價
    之減損，亦足使告訴人自尊受創，自屬公然侮辱行為。本案
    事證明確，被告犯行堪以認定，應予依法論科。
、論罪科刑之理由：
一、行為後法律有變更者，適用行為時之法律。但行為後之法律
    有利於行為人者，適用最有利於行為人之法律，現行刑法第
    2 條第1 項定有明文。被告行為後，刑法業於94年1 月7 日
    修正，於94年2 月2 日公布，並於95年7 月1 日施行，是本
    案被告行為後，法律已有變更。又參酌最高法院95年5 月23
    日第8 次刑事庭會議決議，現行刑法第2 條第1 項之規定，
    係規範行為後法律變更所生新舊法律比較適用之準據法，於
    新刑法施行後，應適用新刑法第2 條第1 項之規定，綜其全
    部罪刑之結果，而為「從舊從輕」之比較。本案涉及法律變
    更之部分經附表所示比較修正前、後刑法之規定，以修正前
    刑法有利於被告，依現行刑法第2 條第1 項規定，自應適用
    修正前之刑法，合先敘明。
二、核被告所為，係犯刑法第309條第1項之公然侮辱罪。
三、原審認被告以「大肥雞」、「瘋女人」、「瘋雞歪」等語辱
    罵告訴人，因而諭知被告有罪，固非無見。惟查，本案並無
    證據可資證明被告有以「瘋雞歪」乙語辱罵告訴人，原判決
    就認定被告之犯罪事實尚及於此，就此部分，即有未洽。被
    告上訴意旨指摘及此，為有理由，但就原判決有關被告以「
    大肥雞」、「瘋女人」等詞辱罵告訴人部分，上訴即屬無理
    由，惟原判決既有上開可議之處，自屬無可維持，應由本院
    撤銷改判。
四、爰審酌被告雖無前科，有臺灣高等法院被告前案紀錄表在卷
    可明，素情尚稱良好，然而，被告以「大肥雞」、「瘋女人
    」等話語，當面侮辱身為女性之告訴人，貶損告訴人之人格
    ，致告訴人自尊受害，且在兩人爭吵過程中，被告更以告訴
    人女婿死亡、女兒會得癌症，皆係因告訴人所造成等語，為
    告訴人及乙○○於本院審理時證稱甚明，被告不斷地勾起告
    訴人傷心往事，刻意刺激告訴人，犯罪情節不輕，且於犯後
    仍不斷飾詞圖卸，未見悔改之心，亦無與告訴人和解之意願
    等一切情狀，本應量處重刑，但因本案僅被告上訴，依刑事
    訴訟法第370 條不利益變更禁止原則，不得不僅量處如主文
    之刑，並諭知易科罰金之折算標準。
肆、應適用之法律：
一、刑事訴訟法第455 條之1 第1 項、第3 項、第369 條第1 項
    前段、第364 條、第299 條第1 項前段。
二、刑法第2 條第1 項前段、第309 條第1 項、第41條第1 項前
    段（修正前）。
三、罰金罰鍰提高標準條例第1條前段、第2條（刪除前）。
中　　華　　民　　國　　96　　年　　2 　　月　　15　　日
                  刑事第五庭  審判長法  官   侯廷昌
                                    法  官   楊欣怡
                                    法  官   藍家偉
以上正本證明與原本無異。
本案不得上訴。
                                    書記官   徐基典
中　　華　　民　　國　　96　　年　　2 　　月　　15　　日
附錄本案論罪科刑條文：
刑法第309條第1項
公然侮辱人者，處拘役或3 百元以下罰金。
附表
┌────────┬────────┬────────┬────────┐
│法        條    │修正前規定      │修正後規定      │新舊法之適用    │
├────────┼────────┼────────┼────────┤
│刑法第309 條第1 │罰金罰鍰提高標準│刑法施行法第1 條│(一)適用修正前規定│
│項法定刑關於罰金│條例第1 條前段之│之1 規定：「中華│。              │
│部分：罰金罰鍰提│規定：「依法律應│民國94年01月07日│(二)本案被告所犯刑│
│高標準條例第1 條│處罰金、罰鍰者，│刑法修正施行後，│法第309 條第1 項│
│前段、現行法規所│就其原定數額得提│刑法分則編未修正│之罪法定刑有罰金│
│定貨幣單位折算新│高為2 倍至10倍。│之條文定有罰金者│刑，且為刑法分則│
│臺幣條例第2 條、│」              │，自94年01月07日│編未修正之條文而│
│刑法第33條第5 款│現行法規所定貨幣│刑法修正施行後，│定有罰金刑者，於│
│                │單位折算新臺幣條│就其所定數額提高│刑法施行法第1 條│
│                │例第2 條規定：「│為30倍，但72年06│之1 修正增訂前，│
│                │現行法規所定金額│月26日到94年01月│其貨幣單位為銀元│
│                │之貨幣單位為圓、│07日新增或修正之│，是被告所犯刑法│
│                │銀元或元者，以新│條文，就其所定數│第309 條第1 項之│
│                │臺幣元之3 倍折算│額提高為3 倍。」│罪罰金刑之提高標│
│                │之。」          │刑法第33條第5 款│準，於適用罰金罰│
│                │刑法第33條第5 款│規定：「罰金：新│鍰提高標準條例第│
│                │規定：「罰金：1 │臺幣1,000 元以上│1條 前段及現行法│
│                │元以上。」      │，以百元計算之。│規所定貨幣單位折│
│                │                │」              │算新臺幣條例第2 │
│                │                │                │條規定換算為新臺│
│                │                │                │幣時，法定刑罰金│
│                │                │                │部分，最高應為罰│
│                │                │                │金新臺幣9,00 0元│
│                │                │                │。如適用刑法施行│
│                │                │                │法第1 條之1 規定│
│                │                │                │提高30倍，則最高│
│                │                │                │為罰金新臺幣9,00│
│                │                │                │0 元，故關於法定│
│                │                │                │刑為罰金部分之提│
│                │                │                │高標準，新法並非│
│                │                │                │較有利於被告，本│
│                │                │                │案關於刑法第309 │
│                │                │                │條第1 項之罪法定│
│                │                │                │刑罰金提高標準部│
│                │                │                │分，應依刑法第2 │
│                │                │                │條第1 項前段規定│
│                │                │                │，適用行為時之法│
│                │                │                │律即罰金罰鍰提高│
│                │                │                │標準條例第1 條前│
│                │                │                │段及現行法規所定│
│                │                │                │貨幣單位折算新臺│
│                │                │                │幣條例第2 條之規│
│                │                │                │定。            │
│                │                │                │(三)法定刑罰金部分│
│                │                │                │，依修正前刑法第│
│                │                │                │33條第5 款規定，│
│                │                │                │及罰金罰鍰提高標│
│                │                │                │準條例第1 條前段│
│                │                │                │提高後，再依現行│
│                │                │                │法規所定貨幣單位│
│                │                │                │折算新臺幣條例第│
│                │                │                │2 條換算為新臺幣│
│                │                │                │時，最高為新臺幣│
│                │                │                │30元以上，依修正│
│                │                │                │後刑法第33條第5 │
│                │                │                │款規定，為新臺幣│
│                │                │                │1,000 元以上，修│
│                │                │                │正後刑法第33條第│
│                │                │                │5 款規定並非較有│
│                │                │                │利於被告，依刑法│
│                │                │                │第2 條第1 項前段│
│                │                │                │規定，應適用修正│
│                │                │                │前刑法第33條第5 │
│                │                │                │款規定。        │
├────────┼────────┼────────┼────────┤
│刑法第41條第1 項│刑法第41條第1 項│犯最重本刑為五年│(一)適用修正前規定│
│前段易科罰金部分│前段規定：「犯最│以下有期徒刑以下│。              │
│                │重本刑為5 年以下│之刑之罪，而受六│(二)本案被告行為時│
│                │有期徒刑以下之刑│個月以下有期徒刑│之易科罰金折算標│
│                │之罪，而受6 個月│或拘役之宣告者，│準，應以銀元100 │
│                │以下有期徒刑或拘│得以新臺幣一千元│元至300 元折算為│
│                │役之宣告，因身體│、二千元或三千元│1 日，經依現行法│
│                │、教育、職業、家│折算一日，易科罰│規所定貨幣單位折│
│                │庭之關係或其他正│金。但確因不執行│算新臺幣條例第2 │
│                │當事由，執行顯有│所宣告之刑，難收│條規定換算為新臺│
│                │困難者，得以1 元│矯正之效，或難以│幣後，應以新臺幣│
│                │以上3 元以下折算│維持法秩序者，不│300 元至900 元折│
│                │1日 ，易科罰金。│在此限。        │算為1 日，修正後│
│                │」罰金罰鍰提高標│                │則以新臺幣1,000 │
│                │準條例第2 條（已│                │元、2,000 元、3,│
│                │刪除）規定：「依│                │000 元折算1 日，│
│                │刑法第41條易科罰│                │修正後刑法第41條│
│                │金或第42條第2 項│                │第1 項前段規定，│
│                │易服勞役者，均就│                │並非較有利於被告│
│                │其原定數額提高為│                │，依刑法第2 條第│
│                │100 倍折算1日 ；│                │1 項前段規定，適│
│                │法律所定罰金數額│                │用行為時法律即修│
│                │未依本條例提高倍│                │正前刑法第41條第│
│                │數，或其處罰法條│                │1 項前段及罰金罰│
│                │無罰金刑之規定者│                │鍰提高標準條例第│
│                │，亦同。」      │                │2 條規定，定其易│
│                │                │                │科罰金之折算標準│
│                │                │                │。              │
└────────┴────────┴────────┴────────┘
